臺灣花蓮地方法院刑事判決　　　　　　　94年度花易字第49號
公　訴　人　臺灣花蓮地方法院檢察署檢察官
被　　　告　甲○○
上列被告因傷害案件，經檢察官聲請簡易判決處刑（94年度發查
偵字第535號），本院認不宜逕以簡易判決處刑，經適用通常程
序審理，並判決如下：
    主  文
甲○○傷害人之身體，累犯，處拘役伍拾日，如易科罰金，以參
佰元折算壹日。
    事  實
一、甲○○前曾於民國85年間因犯竊佔罪案件，經臺灣臺北地方
    法院85年度易字第6670號判處有期徒刑6月，嗣經臺灣高等
    法院於87年11月19日駁回上訴而確定；其後又於87年間因犯
    詐欺罪及恐嚇罪案件，經臺灣高等法院各判處有期徒刑1年
    及7月確定，以上3罪經合併定應執行有期徒刑1年10月，甫
    於91年1月14日縮短刑期及假釋期滿執行完畢，猶不知悔改
    ，與乙○○之間原存有債務糾紛，於93年6月3日13時許，雙
    方先一同至花蓮縣吉安鄉南華村南華派出所內，協調債務之
    處理未果，而甲○○隨即步出南華派出所外，正欲搭乘計程
    車逕自離去之際，因當場遭乙○○一再拉住其肩膀、手臂加
    以攔阻，乃與乙○○發生拉扯，甲○○並基於防衛人身自由
    之意思，逾越必要之手段，用腳踢向乙○○之腿部，造成乙
    ○○受有左大腿內側瘀青挫傷之傷害。
二、案經乙○○告訴及花蓮縣警察局吉安分局報告臺灣花蓮地方
　　法院檢察署檢察官偵查後聲請簡易判決處刑。
    理  由
壹、證據能力有無之認定
一、按被告以外之人於審判外之言詞或書面陳述，除法律有規定
    者外，不得作為證據。又被告以外之人於審判外之陳述，經
    當事人於審判程序同意作為證據，法院審酌該言詞陳述或書
    面陳述作成時之情況，認為適當者，亦得為證據。當事人、
    代理人或辯護人於法院調查證據時，知有第159 條第1 項不
    得為證據之情形，而未於言詞辯論終結前聲明異議者，視為
    有前項之同意，刑事訴訟法第159 條第1 項及第159 條之5
    分別定有明文。
二、告訴人乙○○、證人鄭金褔於警詢時之陳述，雖均不合刑事
    訴訟法第159條之2、第159條之3有關傳聞法則例外之要件，
    惟公訴人、被告甲○○就前開審判外之言詞陳述，均業於本
    院準備程序中表示同意引為證據，且迄於本案言詞辯論終結
    前亦未再聲明異議或撤銷同意，而本院審酌該等言詞或書面
    陳述作成之情況，核無違法取證及證明力明顯過低之瑕疵，
    亦認為以之作為證據為適當，故依諸上開規定，前揭告訴人
    乙○○、證人鄭金褔於警詢時之陳述，均具有證據能力。
貳、認定本案犯罪事實之證據及理由
一、訊據被告甲○○固不否認有用腳踢告訴人並使之受傷之事實
    ，惟矢口否認有何傷害之故意，辯稱：伊當時只是要離開，
    但皮包掉在地上，告訴人用腳整個踩住不讓伊拿起來，所以
    伊才會用腳把她踢開，伊是要防衛云云。經查：
    （一）被告係於前揭時地因欲離開現場時遭告訴人阻攔，乃
          與告訴人乙○○發生拉扯，並曾用腳踢傷告訴人一事
          ，業據被告於本院初訊時已坦承不諱（見本院94年9
          月15日訊問筆錄第2頁），並經告訴人乙○○於警詢
          時及本院訊問時一致指證甚詳，而目擊證人鄭金褔亦
          於警詢證稱：「有看到他們拉扯，但因為中間有乙部
          計程車擋著，所以沒有看到腳，只看到上半身有拉扯
          動作」、「（問：甲○○離開後，有否看到乙○○有
          受傷？）有看到腿部受一點傷」等語，復有行政院衛
          生署花蓮醫院診斷證明書1張附卷可稽，參以目擊證
          人鄭金褔、丙○○到庭作證時，始終無法證實確有被
          告皮包掉落於地上，並遭告訴人用腳踩住或阻擋之情
          事，以及被告於本院初訊時原未曾提及有上開情節，
          嗣於本院準備程序中始供稱「告訴人用腳『擋住』不
          讓我拿起來」云云，惟隨後又改稱「告訴人的腳就『
          踩住』整個皮包」云云，先後說法反覆不一，難認所
          述與事實相符，應認其所辯稱因告訴人用腳整個踩住
          其掉在地上之皮包，不讓其拿起來，所以才用腳踢告
          訴人一情，不足採信。
    （二）另按「刑法上之防衛行為，祇以基於排除現在不法之
          侵害為已足，防衛過當，指防衛行為超越必要之程度
          而言，防衛行為是否超越必要之程度，須就實施之情
          節而為判斷，即應就不法侵害者之攻擊方法與其緩急
          情勢，由客觀上審查防衛權利者之反擊行為，是否出
          於必要以定之。」最高法院63年台上字第2104號著有
          判例可資參照。經查：被告前開所辯雖不可採，惟其
          於前揭時地正欲逕自離開現場之時，因遭乙○○當場
          拉住肩膀、手臂加以攔阻，乃與乙○○相互拉扯一情
          ，除為被告自始所是認外，核與告訴人於警詢時及本
          院訊問時指證之情形亦大致相符，並經目擊證人鄭金
          褔、丙○○到庭證述屬實，準此則被告於事發當時既
          有自由離開現場之權利，當不容他人任意妨害，面對
          告訴人強拉其肩膀、手臂等處而無法自由離去之際，
          應認已遭受告訴人現在不法之侵害，自得實施正當防
          衛行為，惟被告對此侵害，本應採取將告訴人推開之
          緩和方式，卻捨此不為，且被告與告訴人相互拉扯之
          地點係在南華派出所前，只要大聲呼喊求助，警方隨
          時有可能到場處理，卻直接用腳踢告訴人之腿部，造
          成告訴人受有左大腿內側瘀青挫傷之傷害，是被告之
          行為顯已逾防衛之必要，自有防衛過當之事實。
    （三）綜上所述，足認被告確係基於防衛人身自由權利，而
          有用腳踢傷告訴人之行為，惟該行為已逾越防衛之必
          要程度，應屬防衛過當。是以本件事證明確，被告傷
          害犯行堪以認定，應予依法論科。
二、核被告所為，係犯刑法第277條第1項傷害罪。被告前曾於85
    年間因犯竊佔罪案件，經臺灣臺北地方法院85年度易字第
    6670號判處有期徒刑6月，嗣經臺灣高等法院於87年11月19
    日駁回上訴而確定；其後又於87年間因犯詐欺罪及恐嚇罪案
    件，經臺灣高等法院各判處有期徒刑1年及7月確定，以上3
    罪經合併定應執行有期徒刑1年10月，甫於91年1月14日縮短
    刑期假釋期滿執行完畢一節，有臺灣高等法院被告前案紀錄
    表1份在卷可稽，其於5年以內再犯本件有期徒刑以上之罪，
    為累犯，應依刑法第47條規定加重其刑。又被告傷害告訴人
    之行為雖係對於現在不法之侵害，出於防衛自己人身自由權
    利之意思下所為，然因其行為超越必要程度而屬防衛過當，
    應依刑法第23條但書規定減輕其刑，並依同法第71條第1項
    規定先加後減之。爰審酌被告有事實欄所載之多次前科紀錄
    ，素行不佳，且被告係出於防衛其人身自由之動機、手段並
    告訴人所受傷害之程度，以及被告事發後雖坦承用腳踢告訴
    人，惟仍企圖全面合理化其傷害之犯行，犯後態度難認良好
    等一切情狀，量處如主文所示之刑，併諭知易科罰金之折算
    標準。
據上論斷，應依刑事訴訟法第299條第1項前段，刑法第277條第
1項、第23條但書、第41條第1項前段、第47條，罰金罰鍰提高標
準條例第1條前段、第2條，判決如主文。
中　　華　　民　　國　　94　　年　　12　  月　  23　　日
　　　　　　　　　   臺灣花蓮地方法院刑事第三庭
                         審判長法  官    鄭培麗
                               法  官    張嘉芬
                               法　官　  楊仲農
上列正本證明與原本無異。
如對本判決不服，應於送達後10日內，向本院提出上訴狀（應抄
附繕本）告訴人或被害人如對於本判決不服者，應具備理由請求
檢察官上訴，其上訴期間之計算係以檢察官收受判決正本之日期
為準。
                               書記官
中　　華　　民　　國　　94　　年　　12　  月　  23　　日
附錄法條全文：
中華民國刑法第277條：
(普通傷害罪)
傷害人之身體或健康者，處三年以下有期徒刑、拘役或一千元以
下罰金。
犯前項之罪因而致人於死者，處無期徒刑或七年以上有期徒刑；
致重傷者，處三年以上十年以下有期徒刑。
